臺灣高等法院刑事判決　　　　　　　 100年度上訴字第3051號
上　訴　人　臺灣臺北地方法院檢察署檢察官
被　　　告　游慧君
上列上訴人因被告違反藥事法案件，不服臺灣臺北地方法院99年
度訴字第832 號，中華民國100 年9 月20日第一審判決（起訴案
號：臺灣臺北地方法院檢察署99年度偵字第7943號、99年度毒偵
字第1350號），提起上訴，本院判決如下：
    主  文
上訴駁回。
    理  由
甲、程序部分：
    本件審理範圍係被告游慧君被訴明知為禁藥而轉讓，經檢察
    官合法提起上訴部分（其餘被訴施用第二級毒品部分，業經
    原審以99年度訴字第832 號判決判處有期徒刑六月，如易科
    罰金，以新臺幣一千元折算一日，被告及檢察官均未上訴）
    ，合先敘明。
乙、實體部分：
一、公訴意旨略以：被告游慧君明知甲基安非他命為毒品危害防
    制條例第2 條第2 項第2 款所列之第二級毒品，亦明知係藥
    事法第22條第1 項第1 款所稱之禁藥，不得非法持有及轉讓
    ，竟基於轉讓禁藥之犯意，於99年3 月17日為警查獲前某時
    許，在臺北市中山區○○○路○ 段137 巷36號4 樓租屋處內
    ，將其所有之第二級毒品甲基安非他命1 包，無償轉讓予楊
    藍婷（持有、施用毒品部分另案偵辦中），欲贈其施用，嗣
    楊藍婷將該包甲基安非他命藏放於其內衣內，而於99年3 月
    17日在上址經警帶回警局後，循線查獲，並扣得第二級毒品
    甲基安非他命1 包（淨重0.4410公克）。因認被告涉犯藥事
    法第83條第1 項之轉讓禁藥罪嫌等語。
二、按犯罪事實應依證據認定之，無證據不得認定犯罪事實；又
    不能證明被告犯罪者，法院應諭知無罪之判決，刑事訴訟法
    第154 條第2 項、第301 條第1 項分別定有明文。次按認定
    不利於被告之事實，須依積極證據，茍積極證據不足為不利
    於被告事實之認定時，即應為有利於被告之認定，更不必任
    何有利之證據；又刑事訴訟法上所謂認定犯罪事實之積極證
    據，係指適合於被告犯罪事實認定之積極證據而言，雖不以
    直接證據為限，間接證據亦包括在內，然而無論直接或間接
    證據，其為訴訟上之證明，須於通常一般之人均不致有所懷
    疑，而得確信其為真實之程度者，始得據為有罪之認定，倘
    其證明尚未達到此一程度，而有合理之懷疑存在，致無從使
    事實審法院得有罪之確信時，即應由法院為諭知被告無罪之
    判決（最高法院40年台上字第86號、30年上字第816 號、29
    年上字第3105號、76年台上字第4986號判例意旨參照）。
三、公訴人認被告游慧君涉有上揭犯行，無非係以證人楊藍婷於
    偵訊時之證述、被告之供述、臺北市政府警察局中山分局搜
    索扣押筆錄、扣押物品目錄表、交通部民用航空局航空醫務
    中心毒品鑑定書等件，為其主要憑據。
四、訊據被告游慧君固坦承查獲當天楊藍婷有發簡訊向其查詢安
    非他命之價格等情，惟堅詞否認有何轉讓禁藥之犯行，辯稱
    ：我沒有轉讓第二級毒品甲基安非他命予楊藍婷，她是向不
    詳姓名、年籍綽號「寶哥」之成年男子拿的，我沒有拿給她
    毒品等語。
五、經查：
  (一)臺北市政府警察局中山分局員警於99年3 月17日下午5 時40
    分許，持原審法院核發之搜索票，至被告位於臺北市中山區
    ○○○路2 段137 巷36號4 樓住處搜索，被告與證人楊藍婷
    均在場，且當場在證人胸罩內查獲第二級毒品甲基安非他命
    1 包（驗餘淨重0.4408公克）等情，業據證人楊藍婷證述詳
    實（見臺灣臺北地方法院檢察署99年度偵字第7943號卷〈下
    稱偵查卷〉第79頁至第80頁、原審卷(二)第75頁），復有臺北
    市政府警察局中山分局搜索扣押筆錄、扣押物品目錄表、扣
    押物品收據等件附卷可按（見偵查卷第28頁至第32頁、第85
    頁）；而查獲之安非他命經送交通部民用航空局航空醫務中
    心以氣相層析質譜儀法鑑定，其鑑定結果為白色透明結晶體
    1 袋，毛重0.7010公克，淨重0.4410公克，取0.0002公克，
    餘重0.4408公克，檢出甲基安非他命成分，屬第二級毒品，
    此有交通部民用航空局航空醫務中心99年9 月30日航藥鑑字
    第0992024 號毒品鑑定書在卷可稽（見偵查卷第85頁），是
    上開事實堪以認定。
  (二)證人楊藍婷先於偵查中陳稱：我胸罩內查獲之安非他命是向
    「韋哥」朋友買的，警察叫我講說是向被告買的，因為當時
    是被告男朋友在賣毒品，她男朋友找不到，才這樣講，所以
    我胸罩內安非他命不是向被告拿的云云（見偵查卷第60頁正
    背面），又於同日偵查中證稱：我胸罩內之安非他命是跟被
    告之男友拿的，是我到被告家中，被告拿給我的，被告讓我
    賒帳，因為是她老公給她的云云（見偵查卷第61頁）；復於
    99年5 月12日偵查中改證稱：我被扣到的安非他命是跟不知
    名朋友以新臺幣（下同）2500元買的，重量我不清楚，我買
    之前會問過被告，所以3 月17日上午那封簡訊是問被告好不
    好，我在警局說是向被告拿的，是因為他前男友有在賣云云
    （見偵查卷第80頁），再於同日偵查中改稱：我是跟被告賒
    帳的，被告把安非他命給我，她沒有賣給我，是不用錢，扣
    案安非他命是被告送給我，我剛才說錯，我要拿東西之前有
    先傳簡訊被告，問她東西好不好，可不可以拿，結果被告要
    我不要拿，後來我再到被告住處，被告前男友拿安非他命給
    她，被告再拿給我，這包安非他命不用錢云云（見偵查卷第
    80頁至第81頁）。勾稽證人楊藍婷對於被查獲時所扣得之毒
    品取得方式，究係向「韋哥」購買、或向被告購買、或向不
    知名朋友購買、抑或向被告男友購買、是否以向被告賒帳方
    式取得、還是被告贈與、是否有先以簡訊詢問被告等情節，
    其前後證述取得或購買方式、購買對象等重要交易情節已有
    不同，足見其前揭證述內容相互齟齬，尚難遽信。
  (三)另證人楊藍婷雖於原審100 年1 月4 日證稱：99年3 月17日
    下午5 時40分，在中山北路2 段137 巷36號4 樓被告住處搜
    索時，我與被告有在場，當場有在我身上扣到安非他命，是
    被告給我的，我本來要跟朋友拿安非他命，發簡訊問被告，
    被告說不要拿，說找她拿就好，我在電話中跟被告說好1 包
    3000元，之後再付錢，我是用賒帳方式，不知警察為何要寫
    伊是用3000元跟被告買云云（見原審卷(二)第75頁至第76頁）
    ，核與證人楊藍婷於偵查中最後證稱：是被告拿扣案安非他
    命給證人，該包安非他命不用錢云云，扞格不入。證人楊藍
    婷至原審作證時完全翻異其於偵查有關扣案甲基安非他命係
    被告無償提供之證詞，對於扣案甲基安非他命究係如何取得
    、是否需給付價金等重要交易情節，前後多次有不同之說詞
    ，何以有如此不同之說詞，其真實性實非無疑。
  (四)又證人楊藍婷及被告經原審安排於100 年4 月21日上午10時
    許，前往內政部警政署刑事警察局實施測謊鑑測，證人楊藍
    婷未到場應測；嗣後再經原審安排於100 年6 月30日上午10
    時許，前往內政部警政署刑事警察局實施測謊鑑測，鑑定結
    果為：「一、本案於100 年6 月30日上午10時在本局對楊藍
    婷測謊，在測前會談經施測人懇談後，楊女（楊藍婷）坦承
    本案為渠向他人購買毒品後至游慧君住處一同吸食，因被警
    方查獲後懷疑被游女出賣，才謊稱向游女拿毒品；楊藍婷表
    示要誠實以對，之前說謊部分知道錯了，請法官原諒，詳如
    自白書。」等語，此有內政部警政署刑事警察局100 年4 月
    26日刑鑑字第1000055748號鑑定書、100 年7 月4 日刑鑑字
    第1000087557號鑑定書在卷可稽（見原審卷(二)第109 頁至第
    112 頁、第127 頁至第130 頁），是從上開測謊鑑定書可知
    ，證人楊藍婷前於偵查時及原審證稱扣案甲基安非他命為被
    告交付乙節，尚非無可議之處。反觀被告於案發後，經內政
    部警政署刑事警察局以熟悉測試法【The Acquaintance Tes
    t （ACT ）】、區域比對法【The Zone Comparison Techni
    que （ZCT ）】施以測謊鑑定，鑑定結果：「一、受測人游
    慧君於測前會談稱安非他是楊藍婷自己帶到渠租屋處，否認
    將安非他命交給楊藍婷，經測試結果，無不實反應（詳如鑑
    定說明書）。」此有內政部警政署刑事警察局100 年4 月26
    日刑鑑字第1000055748號鑑定書可佐（見原審卷(二)第109 頁
    至第112 頁），是被告既對於沒有將安非他命交予楊藍婷之
    情，無不實反應，且上開測謊程序要件並無欠缺，足見被告
    辯稱未交付扣案甲基安非他命予證人楊藍婷，信而有徵。
  (五)證人楊藍婷再經原審通知到庭證稱：因為我害怕，不懂法律
    ，所以不肯接受測謊，我之前在法院（原審）審理時，以證
    人身分表示說扣案的毒品是向被告拿的，而且有約定價金，
    不是真實的。被告在我作證前沒有跟我聯繫，當時說謊是因
    為我不喜歡被朋友出賣的感覺，所以才會做這樣的陳述，我
    當時認為被告的朋友報警來她家，以為是要陷害我，在警局
    懷疑遭被告及她朋友出賣了，當時有吸藥神智不清。扣案安
    非他命是跟一個叫「韋哥」的朋友「小寶」買的，「韋哥」
    去「小寶」家，把東西拿給「小寶」，「小寶」賣給我。警
    察問我說那個東西是誰的，他一直問是不是游慧君的，我當
    時很氣，才會說東西是她的，時間過很久，我也想清楚了，
    認為她不是故意陷害我。還沒有到檢察官那邊就認為她沒有
    陷害我，我在檢察官那邊說是被告給我，是因為我害怕，因
    為我當時不想當證人，檢察官說若不當證人，會被法律追訴
    ，會很嚴重，所以我就必須要當證人，我當時不知道怎麼講
    ，會講被告的男朋友，是因為她男朋友也有在賣。在法院作
    證時，也會害怕，怕如果我翻供的話，會有偽證罪的問題，
    也怕因為沒有擔任過證人，卻叫我到地檢署、法院作證等語
    （見原審卷(二)第153 頁至第159 頁）。是證人楊藍婷既不願
    接受測謊鑑定，顯見其確擔憂因為測謊而鑑定出其說謊之可
    能性，而證人楊藍婷亦明確交代其於警局說出被告交付扣案
    甲基安非他命係因認為遭被告及被告友人出賣之由，而審酌
    證人楊藍婷前往被告家中施用毒品旋即遭查獲，證人楊藍婷
    有此懷疑，亦合於常情；再者，證人楊藍婷亦證稱其於偵查
    中未說出實情，是因為害怕有偽證罪及未曾擔任過證人之原
    因，才會要證述扣案甲基安非他命是被告交付，以求前後證
    述一致，然此從證人楊藍婷偵查中多次反覆證詞即可查覺被
    告上開扣案甲基安非他命是否為被告交付證詞有異，否則何
    以證人楊藍婷未堅稱確係被告交付扣案甲基安非他命之詞。
    復稽之證人楊藍婷使用之行動電話門號0000000000號於99年
    3 月17日晚間10時58分許簡訊內容為：「救我」「我跟他在
    警察局」等語，有99年3 月18日楊藍婷違反毒品危害防制條
    例案件勘驗筆錄可佐（見偵查卷第64頁），足徵證人楊藍婷
    遭查獲當天確實心生害怕，是證人楊藍婷證稱因為害怕未做
    過證等，咸屬有據。另證人楊藍婷於偵查中亦證稱：於檢察
    官偵查前已想說實情，核與證人於99年3 月18日偵查中先陳
    稱扣案之安非他命係向「韋哥」朋友買的之說詞（見偵查卷
    第60頁），及證人楊藍婷於99年5 月12日偵查中先證稱扣案
    安非他命係向不知名朋友以2500元買的（見偵查卷第80頁）
    證詞相符，足見證人楊藍婷證稱想說出實情尚非無據，因此
    證人楊藍婷前後證述既有矛盾、瑕疵之處，即難以其上開證
    詞遽為被告不利之認定。
  (六)至證人楊藍婷上開使用之行動電話於99年3 月17日上午8 時
    33分許，傳送簡訊予被告，簡訊內容為：「等等....我朋友
    那出問題說男人要三張有足你覺得咧」等語，有99年3 月18
    日游慧君違反毒品危害防制條例勘驗筆錄可稽（見偵查卷第
    57頁至第58頁），然上開簡訊內容業經證人楊藍婷證稱：我
    問被告安非他命3000元價格好不好，因為被告跟我講過東西
    好壞，我先傳簡訊給她，再用電話講，因為我不知道要怎麼
    講，才先傳簡訊等語（見原審卷(二)第158 頁至第159 頁），
    而證人楊藍婷所稱先行詢問被告安非他命3000元好不好，亦
    與簡訊內容相符，該簡訊之內容並非向被告購買之意，細繹
    其文意，應僅為證人楊藍婷詢問他人以該價格購買安非他命
    之意。況苟確為欲向被告購買毒品而傳送該簡訊，何以無其
    他相關內容之簡訊或通聯記錄，是尚難僅憑上開簡訊內容即
    認定證人有先行向被告詢問及確認購買安非他命之情，而為
    被告不利之認定。
  (七)查安非他命係屬違禁物品，政府懸為禁令查緝甚嚴，對於販
    賣安非他命者尤科以重度刑責，然實務上仍多有販賣安非他
    命犯行之發生，究其所圖，無非因利鋌而走險，故而販賣安
    非他命之人，多為斤斤計較販售安非他命之數量，從而查獲
    販賣毒品者，大多皆有扣案電子磅秤或分裝袋等物。惟本件
    被告於99年3 月17日下午5 時40分許，在其當時上開中山北
    路3 段137 巷36號4 樓住處，經臺北市政府警察局中山分局
    持原審法院核發之搜索票搜索時，僅扣得殘渣袋、分裝杓等
    物乙節，有被告之警詢筆錄、臺北市政府警察局中山分局搜
    索扣押筆錄可資佐證（見臺灣臺北地方法院檢察署99年度聲
    搜字第484 號卷第31頁至第36頁），是本案所扣得物品僅為
    殘渣袋等吸食毒品所用之物，並無其他販賣毒品者遭查獲時
    ，常見扣案之電子磅秤或分裝袋等物，斷無僅憑證人具有重
    大瑕疵之證述及無法推論被告涉有轉讓或販賣安非他命之簡
    訊，據而認定被告涉有公訴人所指轉讓禁藥即安非他命之犯
    行甚明。
  (八)至扣案第二級毒品甲基安非他命1 包（毛重0.701 公克，淨
    重0.441 公克，取0.0002公克，餘重0.4408公克）為證人楊
    藍婷所有，與本件公訴意旨所指被告涉犯轉讓禁藥犯行，並
    無直接之關聯性，且為另案犯罪之證據，爰不予宣告沒收，
    附此敘明。
六、綜上所述，公訴意旨僅憑證人楊藍婷之有瑕疵之指證，遽認
    被告有轉讓甲基安非他命予楊藍婷之犯行，公訴意旨所舉證
    據，尚未達於通常一般之人均不致有所懷疑，而得確信其為
    真實之程度，本院尚難形成有罪之確信。此外，復查無其他
    積極證據足以證明被告游慧君有公訴意旨所指之犯行，自屬
    不能證明被告犯罪，依諸前述說明，應為被告無罪之諭知。
    原審依據卷內證據詳為審度，認公訴意旨所舉證據不能證明
    被告有轉讓甲基安非他命之犯行，而諭知被告此部分無罪，
    於法並無不當。
七、檢察官上訴意旨略以：(一)原判決未審酌證人楊藍婷前後證述
    情節不同之緣由，及證人楊藍婷於偵查及原審均證稱該甲基
    安非他命係由被告所交付等情，徒以楊藍婷前後證述互有出
    入而具瑕疵為由，逕認楊藍婷前開證詞不足採信，尚有未洽
    。且楊藍婷所稱因害怕未作過證，前往被告住處施用毒品旋
    即遭查獲，因而懷疑遭被告及被告友人出賣等節，均屬有據
    。再者，原判決未審酌被告曾供稱楊藍婷傳送該簡訊係為詢
    問有無安非他命等詞，而認該簡訊無從憑認楊藍婷有先行向
    被告詢問及確認購買安非他命之情，原判決上開認定，尚有
    未當。(二)被告固通過測謊，然證人楊藍婷於偵查及原審均證
    稱係自被告取得扣案甲基安非他命等情，是被告確否未交付
    扣案甲基安非他命與證人乙節，要非無疑，又被告就前開簡
    訊聯繫內容為何，前後所述互有齟齬之處，自難徒憑前開測
    謊鑑定之結果，遽行肯認被告供詞之真實性。然查：(一)按證
    據之取捨與證據之證明力如何，均屬事實審法院得裁量、判
    斷之職權；苟其此項裁量、判斷，並不悖乎經驗法則或論理
    法則，又於判決內論述其何以作此判斷之心證理由者，即不
    得任意指摘其為違法（最高法院100 年台上字第5977號判決
    要旨參照）。原判決理由已詳為說明其認定證人楊藍婷證詞
    ，前後枘鑿不入，不足以作為被告不利認定所憑理由（見原
    判決第8 頁至11頁），所為論述說明，尚與事理無違，係其
    採證、認事職權之適法行使，上訴意旨再執陳詞爭辯，核無
    理由。(二)原判決並非以被告通過測謊，作為被告無罪判決之
    唯一依據，尚綜合斟酌卷內證據，業據原審詳敘依憑證據及
    理由，業如前述。上訴意旨此部分所指，尚有誤會。(三)按認
    定犯罪事實應依證據，為刑事訴訟法所明定，故被告否認犯
    罪事實所持之辯解，縱屬不能成立，仍非有積極證據足以證
    明其犯罪行為，不能遽為有罪之認定（最高法院30年上字第
    1831號判例要旨參照）。本件並無其他積極證據足資證明被
    告有公訴意旨所指轉讓甲基安非他命予楊藍婷之犯行，已如
    前述，自難僅憑被告就上開簡訊聯繫內容為何，前後所述互
    有齟齬，即遽為有罪之認定。綜上所述，原審已詳敘其證據
    方法與待證事實之關係，及何以認定被告並無轉讓安非他命
    予楊藍婷犯行之理由，而本院對於卷內訴訟資料，復已逐一
    剖析，參互審酌，仍無從獲得被告轉讓甲基安非他命予楊藍
    婷犯行之有罪心證，既不能證明被告涉有前揭犯行，自難率
    以該罪相繩，檢察官猶執前詞上訴，尚難採信，是認檢察官
    之上訴為無理由，應予駁回。
據上論斷，應依刑事訴訟法第368 條判決如主文。
本案經檢察官越方如到庭執行職務。
中    華    民    國   100    年    12    月     6    日
                  刑事第四庭  審判長法  官  陳筱珮
                                    法  官  楊貴雄
                                    法  官  邱滋杉
以上正本證明與原本無異。
如不服本判決，應於收受送達後10日內向本院提出上訴書狀，其
未敘述上訴之理由者，並得於提起上訴後10日內向本院補提理由
書狀（均須按他造當事人之人數附繕本）。
刑事妥速審判法第9 條：
除前條情形外，第二審法院維持第一審所為無罪判決，提起上訴
之理由，以下列事項為限：
一、判決所適用之法令牴觸憲法。
二、判決違背司法院解釋。
三、判決違背判例。
刑事訴訟法第377 條至第379 條、第393 條第1 款之規定，於前
項案件之審理，不適用之。
                                    書記官  劉貞達
中    華    民    國   100    年    12    月    8     日